【裁判字號】    95,交聲,190
【裁判日期】    951130
【裁判案由】    違反道路交通管理處罰條例聲明異議
【裁判全文】
臺灣基隆地方法院交通事件裁定         95年度交聲字第190號
移送機關即
原處分機關  交通部公路總局臺北區監理所基隆監理站
聲明異議人
即受處分人  甲○○
上列聲明異議人即受處分人因違反道路交通管理處罰條例案件，
對於交通部公路總局臺北區監理所基隆監理站中華民國95年10月
2 日所為之處分（原處分案號：基監字第裁42-U00000000號），
聲明異議，本院裁定如下：
    主  文
異議駁回。
    理  由
一、原處分意旨略以：本件聲明異議人即受處分人甲○○（下稱
    異議人）於民國95年8 月20日下午4 時30分許，駕駛016-LE
    號營業小客車，行經基隆市○○街、民治路平交道時，因警
    鈴已響、閃光號誌已顯示，仍闖越平交道，為內政部警政署
    鐵路警察局（下稱舉發單位）執勤員警丙○○攔停，認異議
    人違反道路交通管理處罰條例第54條第1 項第2 款「在無看
    守人員管理或無遮斷器、警鈴及閃光號誌設備之鐵路平交道
    ，設有警告標誌或跳動路面，不依規定暫停，逕行通過」之
    規定，掣單舉發異議人。異議人不服舉發，向交通部公路總
    局臺北區監理所基隆監理站（下稱原處分機關）提起申訴，
    經原處分機關函請舉發單位調查結果，認異議人係違反道路
    交通管理處罰條例第54條第1 項第1 款「不遵守看守人員之
    指示，或遮斷器開始放下，或警鈴已響、閃光號誌已顯示，
    仍強行闖越」之規定，而依該條例第54條第1 款、第63條第
    1 項第3 款（原處分漏載第3 款）之規定，於95年10月2 日
    以基監字第裁42-U00000000號裁決書裁處異議人新臺幣（下
    同）罰鍰9,000 元，並記違規點數3 點，逾期不繳納罰金，
    並依同條例第65條第3 項，依法移送強制執行。
二、聲明異議意旨略以：異議人通過舉發規定地點時，該處平交
    道之警鈴尚未響起，閃光號誌亦未顯示，伊並無違規闖越平
    交道之行為，舉發員警當時有錄影存證，伊遭舉發時要求觀
    看錄影情形，然舉發員警告以並未錄下伊違規之情形，係以
    其目視情形當場攔停舉發，舉發員警之舉發顯然不當，且乏
    證據可以證明，爰依法聲請異議，請求撤銷原處分云云。
三、按汽車行駛中，駕駛人看到鐵路平交道標誌或標線後，應即
    將速度降低至時速15公里以下，接近平交道時，應依下列規
    定：一、鐵路平交道設有遮斷器或看守人員管理者，如遮斷
    器已開始放下或看守人員表示停止時，應即暫停，俟遮斷器
    開放或看守人員表示通行後，始得通過。如遮斷器未放下或
    看守人員未表示停止時，仍應看、聽鐵路兩方無火車駛來，
    始得通過，道路交通安全規則第104 條第1 項第1 款定有明
    文。次按鐵路平交道號誌雙盞紅燈開始交替閃爍時，表示行
    人與車輛均禁止進入平交道，車輛並應停止於停止線前，如
    已在平交道中，應迅速離開，道路交通標誌標線號誌設置規
    則第209 條亦定有明文。再按汽車駕駛人，駕車在鐵路平交
    道有下列情形之一者，處新臺幣6,000 元以上12,000元以下
    罰鍰。因而肇事者，並吊銷其駕駛執照：一、不遵守看守人
    員之指示，或遮斷器開始放下，或警鈴已響、閃光號誌已顯
    示，仍強行闖越、汽車駕駛人有下列各款所列條款之一者，
    除依原條款處罰鍰外，並予記違規點數3 點，道路交通管理
    處罰條例第54條第1 項第1 款、第63條第1 項第3 款亦規定
    甚明。
四、經查：
  (一)異議人於95年8 月20日下午4 時30分許，駕駛016-LE號營業
    小客車，行經基隆市○○街、民治路平交道時，因警鈴已響
    、閃光號誌已顯示，仍闖越平交道等情，業據證人即舉發員
    警丙○○於本院95年11月8 日訊問時結證屬實，且據證人乙
    ○○即隨同證人丙○○執勤之替代役男於本院95年11月15日
    訊問時結證明確，復有異議人行經上開平交道，遭證人丙○
    ○攔停後，證人丙○○為確認違規車輛及駕駛人所拍攝之車
    輛及異議人照片計3 張附卷可稽。
  (二)又交通警員掣單舉發違反道路交通管理處罰條例所列之違規
    事實，本質上為行政處分，係公務員基於職務上權力，依法
    就特定之具體事件所為具有公法上效果之單方行政行為，基
    於公務員為公法上行為具有公信力之原則，該行政處分當可
    被推定為真正，其據以依法處分之事實認定亦為真正無誤，
    本此公信原則，乃立法者賦予行政機關制定違反道路交通事
    件統一裁罰標準及處理細則，使勤務警員得當機處分以達其
    維護交通秩序、安全之行政目的，反之，若謂公務員一切行
    政行為均需預留證據以證其實，則國家行政勢必窒礙難行，
    據此，刑事訴訟法就犯罪證據有關之規定中與屬行政秩序罰
    之交通違規裁罰本質不合之部分，自不在準用之列，故道路
    交通管理處罰條例第7 條之2 第1 項第1 款亦明定，闖紅燈
    或平交道，而當場不能或不宜攔截製單舉發者，得逕行舉發
    ，由此即知執勤員警於目視有用路人闖平交道時，得當場攔
    停掣單舉發，而不須有採證照片。而查證人丙○○及乙○○
    於本院訊問時均明確證稱，異議人闖平交道後，遭證人丙○
    ○警員攔停當場掣單舉發，揆諸前揭規定及說明，鄭人丙○
    ○之舉發於法即無不合。異議人既未就執勤警員之舉發有誤
    提出相關證據以供調查，本院經查亦無任何證據足資證明其
    有捏造事實違法取締之情事，則執勤警員本其維護交通秩序
    、安全職責所為之舉發，自應受到合法、正確之推定，因認
    證人丙○○、乙○○之證言堪予採信。
  (三)至舉發單位於舉發違規當日雖有攜帶錄影機輔助存證，然因
    證人乙○○於異議人違規當時正接聽電話，而未及按下錄影
    機之錄影鍵，致未錄下異議人違規之情形，固據證人乙○○
    結證屬實，然如前所述，本件證人丙○○警員係舉發異議人
    闖平交道，不以錄影存證為必要，是縱證人乙○○未錄下異
    議人違規之行為，亦無足以影響異議人違規闖平交道之行為
    ，是異議人執此為其聲明異議之理由，核係事後卸責之詞，
    委無足採。
五、綜上所述，原處分機關調查結果，認異議人有上揭違規行為
    ，依道路交通管理處罰條例第54條第1 款，裁處異議人9,00
    0 元罰鍰，並依同條例第63條第1 項第3 款記違規點數3 點
    ，核無違誤。本件異議人之異議為無理由，應予駁回。
六、據上論斷，應依道路交通案件處理辦法第19條，裁定如主文
    。
中    華    民    國    95    年    11    月    30    日
                  交通法庭法  官      劉桂金
以上正本證明與原本無異。
對於本件裁定如有不服，應於收受送達後5 日內，向本院提出抗
告書狀，敘述抗告之理由，抗告於臺灣高等法院。
中    華    民    國    95    年    11    月    30    日
                          書記官      鄧順生


司法院資訊處製作；財團法人民間司法改革基金會備份。
